臺灣臺南地方法院交通事件裁定　　　　　　　　九十三年度交聲更（二）字第一號
　　原處分機關　交通部公路總局嘉義區監理所臺南監理站
　　受處分人即
　　異　議　人　甲○○
右列受處分人因違反道路交通管理處罰條例案件，對於交通部公路總局嘉義區監理所
臺南監理站九十一年八月二十六日所為之裁決處分（處分案號：南監五字第裁七四—
Ｓ00000000號）聲明異議，前經本院以九十二年度交聲更（一）字第九號裁
定撤銷「記違規點數一點」部分，其餘異議駁回，受處分人提起抗告後，復經臺灣高
等法院臺南分院以九十三年度交抗字第五十五號裁定將原裁定撤銷並發回更審，本院
裁定如左：
    主  文
原處分關於「違反道路交通安全規則肇事致人受輕傷」部分撤銷。
甲○○汽車駕駛人，駕駛汽車違反道路交通安全規則，因而肇事致人受傷，記違規點
數參點。
其餘異議駁回。
    理  由
一、原處分意旨略以：受處分人即異議人甲○○於民國九十一年五月三十日中午十二
    點鐘左右，駕駛車牌號碼ＵＴ—八九０號營業貨運曳引車，行經台南市○○○路
    與健康路之交岔路口時，因違反轉彎車應讓直行車先行之道路交通安全規則，而
    與被害人杜武蒼所駕駛之車牌號碼ＧＡ七—三八五號重型機車發生碰撞，並造成
    被害人受有雙膝、右足背、左足背及右前臂擦傷等傷害，而有轉彎車不讓直行車
    先行，以及駕車違反道路交通安全規則肇事致人受傷等違規行為，且經臺南市警
    察局交通隊警員據報到場處理後予以開單舉發。原處分機關即交通部公路總局嘉
    義區監理所臺南監理站經查證結果，亦認異議人之前述違規事實明確，乃依道路
    交通管理處罰條例第四十八條第六款、第六十三條第一項第一款，以及修正前同
    條例第六十一條第三項之規定，裁處異議人罰鍰新臺幣一千二百元，並記違規點
    數一點，以及吊扣駕駛執照六個月。
二、聲明異議意旨則略以：受處分人即異議人甲○○雖不否認曾於上開時間，駕駛車
    牌號碼ＵＴ—八九０號營業貨運曳引車，行經台南市○○○路與健康路之交岔路
    口處，以及被害人杜武蒼所駕駛之車牌號碼ＧＡ七—三八五號重型機車，同時於
    該路口倒地，被害人並因之受有雙膝、右足背、左足背及右前臂擦傷等事實。然
    異議人不僅未有任何不讓直行車先行之違規行為，且被害人之所以倒地受傷，係
    因被害人騎車時接聽行動電話，而未注意路面上有突出之電信人孔蓋，以致不慎
    撞及該人孔蓋後自行摔倒所致。又被害人所騎之機車係在摔倒後，朝健康路方向
    倒地斜向滑行時，始遭異議人駕駛之曳引車右輪所碾壓拖行等情，則有被害人所
    提出之行車事故陳述書一份可資證明，足見被害人摔倒前，異議人所駕駛之曳引
    車並未撞及該機車，否則該機車依理應會反彈至健康路之外側車道，且如直接撞
    及，則以該機車被碾壓之情形判斷，被害人恐怕非死即傷，而無僅有擦傷之道理
    。另本件車禍發生前，異議人所駕駛之曳引車係行駛在中華西路之外側車道，該
    外側車道並無法同時併排行駛機車及聯結車，被害人所騎機車應係行駛於異議人
    所駕駛之曳引車後方，因此被害人本應保持前後車間之安全距離，而異議人之駕
    駛行為亦與未讓直行車先行之規定無涉。何況本件車禍發生當時，異議人所駕駛
    之曳引車已開始作右轉彎，依照道路交通安全規則第一百零二條第六款但書之規
    定，被害人本應讓其所駕駛之曳引車先行，顯見本件車禍之發生，異議人應無任
    何違反道路交通安全規則及道路交通管理處罰條例之情形，故異議人不服原裁決
    ，乃提起本件異議。
三、汽車駕駛人轉彎時，有轉彎車不讓直行車先行者，處二百元以上六百元以下（即
    新臺幣六百元以上一千八百元以下）罰鍰，並記違規點數一點，道路交通管理處
    罰條例第四十八條第六款及第六十三條第一項第一款分別定有明文。又汽車駕駛
    人，駕駛汽車違反道路交通安全規則，因而肇事致人受傷者，記違規點數三點；
    致人重傷者，吊扣其駕駛執照三個月至六個月，九十三年四月二十一日修正公布
    ，同年七月一日施行之道路交通管理處罰條例第六十一條第三項亦規定甚明。此
    外，「行為後本法有變更者，適用裁處時之規定，但裁處前之規定有利於行為人
    者，適用最有利於行為人之規定。」，社會秩序維護法第三條定有明文，而道路
    交通管理處罰條例中雖無相關法律變更之適用規定，但該條例與社會秩序維護法
    均屬行政秩序罰類之行政法規，故違反道路交通管理處罰條例行為之處罰，亦應
    有前述「從新從輕」原則之類推適用。其次，汽車行駛至交岔路口，轉彎車應讓
    直行車先行，道路交通安全規則第一百零二條第一項第六款前段則有明文規定，
    至於轉彎車駕駛人是否已依前開規定讓直行車優先通行，則應係以轉彎車開始轉
    彎，直至通過路口而順利前行期間，是否會與直行車發生行車上之衝突，來加以
    分析判斷，而非僅以轉彎車駕駛人之主觀片面認知作為唯一推論基礎。換言之，
    假若轉彎車開始轉彎後，直至通過路口進入橫向道路而順利前行期間，一般非特
    殊異常行駛而同時行經該交岔路口之直行來車，仍不能避免與該轉彎車發生行車
    上之衝突，則該轉彎車駕駛人即難認為已依規定讓直行車優先通行，至轉彎車駕
    駛人自認後方直行來車應不會在其進入路口開始轉彎後，直至完全進入橫向道路
    而順利前行期間發生行車衝突，或者以為直行車駕駛人見狀應會停等而讓其所駕
    駛之車輛先行，則僅係其個人主觀上之片面臆測，如無其他客觀事證足以佐參，
    則尚非得僅據此即認轉彎車駕駛人業已盡其應讓直行車優先通行之注意義務。而
    在前述情況下，直行車駕駛人既有優先通行路權，則轉彎車如於轉彎過程中，仍
    無法避免與直行車發生碰撞，或者造成直行車行車上之壓迫，以致直行車駕駛人
    煞車打滑跌倒在地，或在採取閃避措施後仍然發生交通事故而受傷時，原則上即
    應推定轉彎車駕駛人有未讓直行車先行之疏失。此際，除非尚有其他客觀事證足
    以證明轉彎車駕駛人在轉彎時，已經密切注意直行車之動態，並預留有足夠之時
    間及空間，以避免與非特殊異常行駛之直行車發生行車上衝突之情形，否則，轉
    彎車駕駛人仍難免除其不讓直行車先行之疏失與違規責任。
四、經查：
    （一）受處分人即異議人甲○○雖否認於九十一年五月三十日中午十二點鐘左右
          ，駕駛車牌號碼ＵＴ—八九０號營業貨運曳引車，行經台南市○○○路與
          健康路之交岔路口時，因有轉彎車不讓直行車先行之違規行為，而與被害
          人杜武蒼所駕駛之車牌號碼ＧＡ七—三八五號重型機車發生碰撞，並造成
          被害人受有雙膝、右足背、左足背及右前臂擦傷等事實，然異議人之前開
          違規情事，除有臺南市警察局南市警交字第Ｓ00000000號舉發違
          反道路交通管理事件通知單、臺南市警察局九十一年七月九日南市警交字
          第０九一三八六二二號函及九十三十一月三日南市警交字第０九三００四
          一七０八號函附之異議人與被害人之警詢筆錄、道路交通事故調查報告表
          各一份及事故現場蒐證照片二十張等資料附卷足參。又被害人因本件車禍
          而受有如前所述之普通傷害（非重傷），則有上開南市警交字第０九三０
          ０四一七０八號函附之郭綜合醫院九十一年五月三十日診斷證明書影本一
          份在卷足憑。
    （二）其次，詳細觀察本件道路交通事故調查報告表內之警繪事故現場圖，以及
          事故現場蒐證照片等內容，可知被害人杜武蒼所騎之機車於車禍發生後，
          後輪並遭受處分人即異議人甲○○所駕駛之曳引車右前輪碾壓卡死，致使
          該機車之車身向右傾斜，且被拖行至健康路上，兩車並自中華西路北往南
          方向之機車待轉區內，直至健康路上之地面，留下長度分別為九‧０公尺
          之曳引車右前輪煞車痕，以及九‧六公尺之機車刮地痕；又該曳引車之煞
          車痕與機車之刮地痕起點，位置亦極為接近（均位於上述機車待轉區內）
          ，並呈圓弧狀向右前方健康路方向，緊密併行延伸。基此，顯見該機車應
          係在經被害人駕駛而行經中華西路北往南方向之機車待轉區時，即與異議
          人所駕駛之曳引車發生撞及，並向右側傾倒，且該機車之後輪復遭正在進
          行右轉彎之曳引車右前輪碾壓卡死，而遭拖行至健康路上，才會造成曳引
          車右前輪之煞車痕與機車倒地後之刮地痕，均從中華西路北往南方向之機
          車待轉區內開始並呈圓弧狀，而向右前方健康路方向緊密併行延伸之情形
          。
    （三）再者，參以被害人杜武蒼於受處分人即異議人甲○○因本件車禍所涉過失
          傷害罪嫌之刑事案件偵查中到庭證稱：「（檢察官問：車禍如何發生？）
          我是賣便當的，九十一年五月三十日十二點左右，我送完便當騎ＧＡ七─
          三八五號機車由北往南方向行駛在中華西路，燈號為綠燈，我要直行中華
          西路，在我左側一台連（「聯」字之誤）結大貨車忽然右轉，我按喇叭他
          還是一直轉，結果撞到他車頭，我人彈開倒地受傷，機車被他車頭拖行。
          」等語（參見卷附之九十一年度偵字第七六００號偵查卷宗九十一年八月
          一日偵訊筆錄），以及異議人於警詢中所自稱：「（警察問：肇事前，你
          有無看見對方車輛由何方向駛來？）沒有看見對方車輛由何處駛來，當時
          我車已作右轉彎動作，轉彎時，有聽到撞擊聲，我就直覺反應作緊急剎車
          動作。」等情（詳見卷附之九十一年五月三十日警詢筆錄），可知原本騎
          機車欲直行通過交岔路口之被害人，在異議人所駕駛之曳引車突然開始右
          轉時，即以按喇叭之方式提醒異議人應禮讓其先行，然因異議人並未密切
          注意右後方是否有直行車行近並欲通過路口，而仍逕行作右轉彎，以致發
          生兩車碰撞之結果。從而，本件車禍發生當時，異議人疏未注意右後方直
          行來車即將通過該路口，仍強行作右轉彎，而有轉彎車不讓直行車先行之
          情事，應尚可認定。
    （四）況且，本件交通事故經送臺灣省臺南區車輛行車事故鑑定委員會與臺灣省
          車輛行車事故覆議鑑定委員會分別鑑定結果，亦均認為：「甲○○駕駛半
          聯結車，右轉未注意右側車輛，為肇事主因」；以及「甲○○駕駛半聯結
          車，行經號誌交岔路口，右轉時未注意讓右側直行車先行，為肇事主因。
          」等情，則有臺灣省臺南區車輛行車事故鑑定委員會九十一年八月十六日
          南鑑字第九一一００一號函所附之鑑定意見書及臺灣省車輛行車事故覆議
          鑑定委員會九十三年三月九日府覆議字第九三一００二三號函各一份附卷
          可佐，此結果更加證明受處分人即異議人甲○○之前述駕駛行為，確有違
          反道路交通安全規則第一百零二條第一項第六款前段：「轉彎車應讓直行
          車先行」之規定無疑。據此，異議人於前開時、地，有駕車轉彎時不讓直
          行車先行，以及違反道路交通安全規則以致肇事，並造成被害人杜武蒼受
          傷等違規行為，應均可確認。至被害人疏未注意車前狀況之駕駛行為，亦
          係本件車禍肇事之次要原因等情，雖有前開二鑑定意見書載明可證，然被
          告之上述違規行為，既與被害人之違規行為，併合而為本件車禍發生之肇
          事原因，則被害人之上開過失，或可供為確認本件車禍肇事責任分配時之
          斟酌，但被告業已違反道路交通管理處罰條例相關規定之違規責任，則不
          能因此相抵而獲得解免。
    （五）至受處分人即異議人甲○○雖辯稱：根據被害人杜武蒼所提出之行車事故
          陳述書內容，可知被害人之所以會人車倒地受傷，係因被害人騎車時接聽
          行動電話，未注意路上有突出路面之電信人孔蓋而自行摔倒所致，該機車
          係在摔倒後朝健康路方向倒地斜向滑行時，始遭異議人所駕駛之曳引車右
          輪所碾壓，故異議人並未撞及被害人所騎機車，而不應負過失責任等語。
          然而，依據被害人於前述偵查中所另證稱：「（檢察官問：為何你行動電
          話在十一點四十七分、十一點四十八分、十一點五十一分都有通話紀錄？
          ）．．．應該是我送便當到市政府，我打回店裡，要問客戶電話，後來知
          道客戶電話是0000000000，我才打電話叫客戶出來拿便當，並
          不是我騎車時在接聽電話。」等語（詳見上開九十一年八月一日偵訊筆錄
          ），可知本件車禍發生當時，被害人尚無一邊騎機車一邊撥打行動電話之
          駕駛行為。而參以被害人如係騎機車時撥打行動電話，而不慎撞及路面障
          礙物而自行跌倒在地，則其當時所使用之行動電話，衡情應會在人、車跌
          倒同時，一起摔落在地而破損，但經詳觀本件道路交通事故調查報告表內
          之警繪事故現場圖，以及所有事故現場蒐證照片內容，則均未發現有任何
          行動電話摔落地面之客觀跡證，且經查亦無其他任何相關事證足以證明被
          害人確有邊騎車邊打電話之駕駛行為，故本件車禍發生當時，尚無從認定
          被害人有邊騎車邊打行動電話之違規情事。
    （六）又被害人杜武蒼後於九十一年九月十六日另出具行車事故陳述書一份，並
          表明：其係行經本件交岔路口附近，因撞及中華西路路面上之人孔蓋，以
          致摔落倒地等情，雖有該陳述書一份存卷可佐，然參見前述警繪事故現場
          圖及事故現場蒐證照片編號四等內容，則可發現本件中華西路北往南方向
          之機車停等區北向邊線，直至機車刮地痕起點之距離，約達十三‧八公尺
          （七‧二公尺加上六‧六公尺），而此一範圍內之中華西路道路路面上，
          經查並無任何突出地面之電信人孔蓋，故被害人於陳述書內所自稱：其係
          撞及路面上之人孔蓋而行車不穩倒地一情，即與事實有違。又被害人所騎
          之機車縱然有在前述範圍外，撞及其他電信人孔蓋之情形，則其行車不穩
          搖晃約十餘公尺後，始人、車跌倒在地之可能性，經核亦屬非高。至本件
          肇事地點前之中華西路西側人行道上，雖有一方形鐵蓋設置於人行道邊緣
          處（參見前述事故現場蒐證照片編號四），然詳觀該方形鐵蓋周邊事物，
          則可發現該方形鐵蓋之設置情形尚屬平整，且前後並有排水溝溝蓋之設置
          ，而方形鐵蓋旁並有數塊紅磚散置於地，根據上開各項情形推論，被害人
          所駕駛之機車於發生事故前，係行駛於人行道上並直接通過該鐵蓋之可能
          性非高。而縱然被害人所騎之機車曾撞及該鐵蓋以致倒地滑行，則該鐵蓋
          附近衡情應會有相關之機車刮擦痕跡產生，但自警繪事故現場圖或事故現
          場蒐證照片編號四等內容中，則未發現有相關之刮擦跡證，故被害人所騎
          機車於肇事前，亦應無撞及該方形鐵蓋或其他水溝蓋之情事。何況前述「
          行車事故陳述書」復係被害人與異議人就本件車禍案件相關事宜達成和解
          後，始行提出之書面陳述，被害人難免有避重就輕而迴護異議人之情事，
          且如前述，該陳述書之內容與被害人於偵查中所指陳之相關情節，經核亦
          出入甚大，因此尚難僅據該陳述書內容而逕為異議人有利事實之認定。從
          而，異議人前開所辯：被害人於車禍當時，係因使用行動電話不慎而撞及
          人孔蓋並自行跌倒等情，經核尚與事實不符，而難遽以採信。至本件事證
          既已明確，且被害人亦有迴護異議人之情形，故本院認為並無另行傳喚被
          害人再次到庭作證之必要，併此敘明。
    （七）另如前述，從警繪事故現場圖及事故現場蒐證照片等內容，既可得知前述
          機車之後輪被曳引車前輪碾壓後，車身係向右傾斜，且該曳引車之煞車痕
          與機車刮地痕之起點，位置亦極為接近（均位於上述路口之機車待轉區內
          ），並呈圓弧狀向右前方之健康路方向，緊密併行延伸，此外即無其他機
          車刮地痕或車身摩擦地面之任何痕跡，足見該機車應係尚未完全倒地之前
          ，即與曳引車發生接觸，而遭曳引車碾壓並拖行。據此判斷，被害人所騎
          之機車縱非於直立正常行駛之狀態下，直接與受處分人即異議人甲○○所
          駕駛之曳引車發生擦撞，則該機車亦應係在被害人駕駛而行經中華西路北
          往南方向之機車待轉區前，因見異議人所駕駛之曳引車突然作右轉彎，而
          欲煞車並向右傾斜以圖避免碰撞，且在機車打滑而車身右側尚未全然著地
          之前，即遭該曳引車撞並碾壓拖行。基此，並參照上開說明，可知在此情
          況下，直行車駕駛人既有優先通行路權，故轉彎車如於轉彎過程中，仍無
          法避免與直行車發生碰撞，或者造成直行車行車上之壓迫，以致直行車駕
          駛人煞車打滑跌倒，或在採取閃避措施後仍然發生擦撞而受傷，則轉彎車
          駕駛人仍難脫免其未讓直行車先行之疏失及違規責任。因之，異議人於前
          述時、地，駕車有轉彎車未讓直行車先行之違規情事，實無疑問。
    （八）此外，受處分人即異議人甲○○所駕駛之曳引車，在本件交通事故中，既
          屬轉彎車，則其駕車行至交岔路口欲進行右轉彎時，本應注意減慢車速或
  暫停，並仔細觀察及加強注意右後方是否有直行車即將通過路口，而如有
          直行車業已行近該交岔路口時，因直行車駕駛人原有優先通行路權，故異
          議人仍應暫停並等到該直行車通過後，始得進行右轉彎，尚不得因自己疏
          未密切注意右後方有即將通過交岔路口之直行車，而貿然逕行右轉後，即
          據此而認為原有優先通行路權之直行車駕駛人，對於其所駕駛曳引車之轉
          彎行為，因此轉而負有容讓之注意義務。又本件被害人杜武蒼騎機車行經
          肇事地點之交岔路口時，經查亦無其他積極之事證足以證明確有嚴重超速
          、蛇行等特殊異常駕駛行為，基此並參照前述說明可知，被害人於本件車
          禍發生時既有優先通行路權，則異議人仍難僅據其主觀之認知，而欲免除
          其未讓直行車先行之違規責任。另本件車禍之發生，縱係被害人因閃避不
          慎而煞車打滑，而非異議人所駕駛之曳引車與被害人所騎之機車直接發生
          擦撞所致，然異議人未注意行駛於右後方之機車即逕行右轉，以致被害人
          見狀難以立刻反應煞停，而在採取迴避措施之情形下，導致機車打滑而摔
          倒受傷之結果，經核亦係異議人未讓直行車先行之駕駛行為所引起，故異
          議人就本件交通事故之發生，不僅難認並無疏失，而且異議人之上開違規
          駕駛行為與被害人之傷害結果間，具有相當因果關係，亦無疑問。因之，
          異議人前開所辯：其所駕駛之曳引車並未撞及被害人所騎之機車，本件車
          禍之發生，異議人應無任何違規責任等語，尚非有理。
    （九）至汽車行駛至交岔路口，轉彎車應讓直行車先行，但直行車尚未進入交岔
          路口而轉彎車已達中心處開始轉彎，直行車應讓轉彎車先行，道路交通安
          全規則第一百零二條第一項第六款雖有明文規定，然該條文內容係就對向
          行駛而來且同時行經交岔路口之直行車與左轉彎車間，何者有優先通行路
          權之禮讓規範，並非所有行經交岔路口之兩車間，均有前開交通規則之適
          用。而行經交岔路口作右轉彎之車輛，其所轉彎行駛之路線，尚無所謂「
          達中心處」之情形，因此亦難想像有直行車尚未進入交岔路口，而右轉彎
          車「已達中心處」開始轉彎之情形。從而，作右轉彎之車輛與同向直行車
          間，經核應無前述道路交通安全規則第一百零二條第一項第六款但書有關
      ：「轉彎車已達中心處開始轉彎，直行車應讓轉彎車先行」規定之適用。
          基此，可知受處分人即異議人甲○○所辯：其所駕駛之曳引車已到中心處
          開始作右轉彎，依照道路交通安全規則之規定，被害人杜武蒼應讓其先行
          等語，應係異議人對於道路交通安全法規之誤解，而非可採。另交通事故
          之發生，被害人所受傷害之程度，以及肇事車輛碰撞後之相對位置與受損
          狀況，並非僅與兩車是否直接發生碰撞有關，其他諸如：兩車之行車速度
          、兩車碰撞時之碰撞點及相對行向、位置、被害人身體是否直接受肇事車
          輛所撞及、被害人於碰撞後所採取之相關防護措施，以及肇事地點周遭之
          各項事物等，均與被害人所可能受有之傷害程度，具有密切之關連，故異
          議人亦難僅以被害人因本件車禍所受之傷害程度尚屬輕微，以及被害人所
          騎之機車並未反彈飛出等事由，而逕指其所駕駛之曳引車並未與被害人之
          機車發生擦撞，而無任何違規情形。又異議人所駕駛之曳引車係屬大型車
          輛，此類車輛之迴轉半徑甚大，因此駕駛此類曳引車之駕駛人作轉彎時，
          通常會向外側偏駛，以便加大其轉彎半徑，而免於急速減低其行車速度或
          暫停即可迅速順利轉彎。因之，本件異議人駕駛該曳引車行近本件肇事路
          口時，縱然原先係在上開中華西路之最外側車道內行駛，但其作右轉彎之
          相當距離前，實難排除仍會儘量偏向中線車道行駛，以利其右轉彎之進行
          ，此時即可能造成該曳引車於轉彎前，該車車身與路面邊緣之間，尚會產
          生相當大之空間，而足供機車正常行駛其中，故異議人亦難僅以其所駕駛
          之曳引車車身甚寬，而其原本亦行駛於最外側車道，故該車右側即不可能
          有其他機車在路面上正常行駛。從而，異議人前述所辯：其所駕駛之曳引
          車並未撞及機車，否則該機車依理應會反彈至健康路之外側車道，且如直
          接撞及，則以該機車被碾壓之情形判斷，被害人恐怕非死即傷，而無僅有
          擦傷之道理。另其所駕駛之曳引車係行駛在外側車道，該外側車道並無法
          同時併排行駛機車及聯結車，被害人所騎之機車應係行駛於曳引車後方等
          情，亦非可採，併此敘明。
    （十）末查，受處分人即異議人甲○○前述駕駛汽車違反道路交通安全規則，因
          而肇事致被害人受傷之違規事實，其行為時間係九十一年五月三十日，而
          其行為後之九十三年七月一日，上開道路交通管理處罰條例第六十一條第
          三項業已修正公布並施行。又異議人行為時之道路交通管理處罰條例第六
          十一條第三項係規定：「駕駛汽車違反道路交通安全規則，因而肇事致人
          受傷者，吊扣其駕駛執照三個月至六個月」；現時之同條項前段之規定，
          其處罰內容則已修正為「記違規點數三點」，比較右述新舊法之規定內容
          ，顯以新法之規定較有利於異議人。據此並參照前述「從新從輕」原則類
          推適用之說明，則異議人之上開駕駛汽車違反道路交通安全規則，因而肇
          事致人受傷之違規行為部分，應適用現行道路交通管理處罰條例第六十一
          條第三項前段之規定，始為妥當。從而，原處分機關即交通部公路總局嘉
          義區監理所臺南監理站，就異議人上述違規肇事致人受傷部分之違規行為
          ，依照修正前之道路交通管理處罰條例第六十一條第三項之規定，裁處異
          議人吊扣駕駛執照六個月，經核於法尚有未合。
五、綜上所述，本件原裁決處分關於「違反道路交通安全規則肇事致人受輕傷」部分
    ，既有前述違誤之情形，故應由本院裁定將原裁決關於該部分之處分予以撤銷，
    然因受處分人即異議人甲○○於前述時、地，駕駛汽車違反道路交通安全規則第
    一百零二條第一項第六款「轉彎車應讓直行車先行」之規定，因而肇事致被害人
    杜武蒼受傷之違規事實既可認定，則本院仍應根據修正後道路交通管理處罰條例
    第六十一條第三項之規定，另為異議人如主文第二項所示之諭知，以資適法。此
    外，異議人於上開時、地，駕駛曳引車行經交岔路口時，有轉彎車未讓直行車先
    行之違規事實復無疑問，則原處分機關即交通部公路總局嘉義區監理所臺南監理
    站，就此部分違規事實引用上開道路交通管理處罰條例第四十八條第六款及第六
    十三條第一項第一款等規定，裁處異議人罰鍰新臺幣一千八百元，並記違規點數
    一點，於法即無不當。而本件其餘異議內容，經核亦無理由，故應予以駁回。
六、據上論斷，應依道路交通案件處理辦法第十九條、第二十條前段，裁定如主文。
中      華      民      國      九十三      年   十一   月    二十二    日
                              臺灣臺南地方法院交通法庭
                                  法  官    陳  志  成
右正本證明與原本無異。
如不服本裁定應於送達後五日內向本院提出抗告狀。
                                  書記官    黃  瓊  蘭
中      華      民      國      九十三      年   十一   月    二十二    日
